臺灣高等法院刑事判決　　　　　　　　　　　　　九十二年度上訴字第四一一六號
　　上　訴　人
　　即　被　告　乙○○
　　指定辯護人　本院公設辯護人甲○○
右上訴人，因毒品危害防制條例案件，不服臺灣板橋地方法院，九十一年度訴字第五
七○號，中華民國九十二年七月三十一日第一審判決（起訴案號：臺灣板橋地方法院
檢察署九十年度偵字第一一一五四號），提起上訴，本院判決如左：
    主  文
原判決關於轉讓第一級毒品部分撤銷。
乙○○連續轉讓第一級毒品，累犯，處有期徒刑貳年。
扣案之海洛因伍包（淨重拾貳點伍陸公克）、安非他命陸包（淨重參點肆伍公克）均
沒收銷燬之，包裝袋拾壹個沒收；海洛因參小包（淨重壹點壹參公克）、安非他命壹
小包（淨重零點陸公克）均沒收銷燬之；分裝袋壹佰伍拾個、電子磅秤壹個沒收。
    事  實
一、乙○○前曾因違反麻醉藥品管理條例案件，經本院判處有期徒刑五月確定，於民
    國八十七年十二月二十一日執行完畢後，猶不知悔改。明知海洛因與安非他命分
    屬政府公告查禁之第一級、第二級毒品，不得非法持有、運輸、轉讓、販賣，竟
    仍分別基於轉讓海洛因之概括犯意、及轉讓安非他命之犯意，先後於九十年四月
    間在不詳地點，兩次無償提供海洛因及同年六月三十日在臺北縣板橋市○○路三
    ○八巷十號六樓租屋處同時無償提供海洛因三包、安非他命一包給童國坤。另承
    前揭轉讓第一級毒品海洛因之概括犯意，自九十年六月初起至六月二十八日止，
    在臺北市○○街廖東霖住處及上址租屋處，多次與廖東霖互相轉讓海洛因給對方
    施用。嗣於九十年六月三十日夜間二十三時許，童國坤在上址向乙○○取得其無
    償提供之三小包海洛因（淨重一點一三公克）及一小包安非他命（淨重零點六公
    克），於離去時，旋在臺北縣板橋市○○路三○八巷十號即乙○○租屋處之樓下
    ，為警查獲，並從其身上搜得上開毒品海洛因三小包及安非他命一小包。並依其
    有關毒品來源之供述，警方隨即在台北縣板橋市○○路三○八巷十號六樓，查獲
    乙○○、劉玉梅、梁金章以及適前來之廖東霖等人，除從梁金章身上查得海洛因
    五包及安非他命二包（按童國坤、梁金章、劉玉梅涉施用毒品犯行，業經另案判
    決，上開自其身上所查扣之毒品並經宣告沒收消燬之）；並從乙○○處搜得其持
    有之海洛因五包（淨重十二點五六公克）、安非他命六包（淨重三點四五公克）
    、供分裝用之分裝袋一百五十個及電子秤一個等物。
二、案經台北縣政府警察局新莊分局報請臺灣板橋地方法院檢察署檢察官偵查起訴。
    理  由
一、前揭犯罪事實，訊據上訴人即被告乙○○矢口否認有何轉讓第一級毒品海洛因及
    第二級毒品安非他命之犯行，辯稱毒品係供自己施用，僅係與童國坤合資購買而
    已，且海洛因很貴，怎麼可能請他人施用云云。惟查：
    (一)被告於九十年七月一日偵訊中坦承：童國坤向伊要（毒品）昨天一次，以前曾
      坤身上海洛因三包、安非他命是你給的？）答：是（見偵查卷第三十四頁）。
      且童國坤於九十年七月一日偵訊中亦供稱：查獲的毒品是向乙○○拿的，昨天
      伊去買玉，蕭送伊的，伊帶五千元去買玉，蕭送伊三包海（見偵查卷第三十三
      頁）。又廖東霖於九十年七月一日偵訊中稱：海洛因是乙○○送的，給伊七、
      八次，伊去他家拿塑膠袋裝，今天是去找他喝酒。（問：第一次何時給你？）
      答：六月初，最後一次是六月二十八日給伊（見偵查卷第三十頁）。廖東霖復
      於原審法院審理中稱：伊沒有向蕭買海，都是跟蕭要的，蕭都是免費給伊的，
      有跟他要過六、七次，是在九十年六月至六月二十八日間，都在他住處要的，
      那一天要去找乙○○的爸爸喝酒（見九十一年九月十七日原審訊問筆錄）。而
      原審法院訊問被告乙○○對於廖東霖所言有何意見時，被告亦坦稱：伊和廖東
      霖是朋友，是一起吃的，廖東霖也有請伊吃，但沒有請過那麼多次（見同上日
      訊問筆錄）。又稱：伊和廖東霖是從小就認識的朋友，有時廖請伊吃，有時伊
      請廖吃伊只有和廖一起吃過海洛因一、兩次，在廖東霖位於臺北市○○路的家
      中吃過一次，在伊家中吃過一次，在九十年四月至六月之間，有一起吸海洛因
      （見同上九十二年二月二十七日訊問筆錄）。
    (二)揆諸前揭說明，被告與證人童國坤、廖東霖就被告曾轉讓海洛因及安非他命一
      節，所述情節大致相符，此外，復有自童國坤身上查獲之毒品海洛因三包（淨
      重一點一三公克）、安非他命一包（淨重零點六公克）；及在乙○○住處查獲
      之海洛因五包（淨重十二點五六公克）、安非他命六包（淨重三點四五公克）
      、分裝袋一百五十個、電子磅秤乙個、吸食器乙組等物扣案可資佐證。
    (三)被告雖另辯稱扣案之毒品係與證人童國坤向綽號王仔之人合資所購，其餘電子
      秤、分裝袋等物均係王仔帶過來的云云，然並無證據足資佐證，且被告於原審
      法院審理中稱：當天晚上童國坤自己打電話來問伊說伊朋友來了嗎，童國坤說
      他在樓下，伊就叫童上來，那時王仔已在伊家，王仔問渠要不要買毒品，一起
      買比較便宜，童就和伊一起買，伊出新臺幣（下同）一萬五千元，童出五千元
      ，伊分到三包海洛因、一包安非他命，王仔交給渠時就已分裝成小包了，童拿
      幾包伊不知道。（問：你們有無再將海、安分成小包？童有無再將海、安分成
      小包？）答：沒有再分裝（見原審法院九十一年五月二十一日訊問筆錄）。然
      則童國坤則稱：九十年六月三十日當天，蕭打手機給伊，說藥頭到蕭那裡，問
      說要不要一起買，因伊之前都是在萬華區向不知名的人買，伊跟蕭說如藥頭有
      來，想合夥一起買較便宜。當天蕭打電話給伊時，伊說伊只有五千元，蕭叫伊
      過去再說，伊在大約十點到，到時藥頭、乙○○、大舌頭即梁金章、劉玉梅在
      場，之後廖東霖才來。乙○○、梁金章及伊共出了三萬元，其中伊出五千元，
      藥頭拿一包海洛因給伊，伊向藥頭要袋子分成三小包，安是向藥頭要的，蕭、
      梁分幾包伊不知道，藥頭姓王，年紀與伊接近，比伊高五、六公分約一百七十
      公分，比伊胖，講台語，當天伊第一次看到他（見同上原審法院訊問筆錄）。
      就(1)究竟是被告先打電話給童國坤，或童國坤先打電話給被告，兩人供述不一
      。(2)被告辯稱係與童國坤合資，而童國坤則稱係與被告及梁金章三人合資，然
      梁金章又否認其有合資購買（見同上原審法院訊問筆錄），三人間就合資情節
      供述不一。(3)就王仔販賣毒品予被告等人時，是否已分裝一節，被告稱王仔已
      分裝好，渠未再分裝；而童國坤則稱係伊向王仔要袋子分裝。足見被告嗣辯稱
      毒品係渠合資向王仔購買及扣案物係王仔留下來一節，尚難採信。
    (四)綜上所述，被告連續轉讓第一級毒品海洛因及轉讓第二級毒品安非他命之犯行
      均堪以認定。
二、核被告乙○○所為，係犯毒品危害防制條例第八條第一項之轉讓第一級毒品罪及
    同條第二項之轉讓第二級毒品罪。被告先後多次轉讓第一級毒品之犯行，時間緊
    接，犯罪構成要件相同，顯係基於概括犯意反覆為之，為連續犯，應依刑法第五
    十六條之規定，以一罪論，並加重其刑。被告於九十年六月三十日在臺北縣板橋
    市○○路三○八巷十號六樓租屋處同時無償提供海洛因三包、安非他命一包給童
    國坤，係一轉讓行為觸犯兩罪名，應依想像競合犯規定，從一重之轉讓第一級毒
    品海洛因罪論處。公訴人認被告所為，係犯同條例第四條第一項、第二項之販賣
    第一、二級毒品罪，其所憑之依據係廖東霖、童國坤在警訊中之指訴，惟查童國
    坤、廖東霖於檢察官偵查時隨即翻異前供，核與彼等在警訊中所供不一，且被告
    亦否認有何販賣行為。被告及廖東霖、童國坤分別於原審偵審中供承被告有轉讓
    第一、二級毒品之行為，自以此三人所供相符為可採，足以認定被告並無販賣第
    一、二級毒品之犯行，其所為與轉讓第一、二級毒品之構成要件該當，檢察官起
    訴之基本社會事實同一，爰依法變更起訴法條為轉讓第一、二級毒品罪。又被告
    有如事實欄所述之前科，有本院被告全國前案紀錄表一件在卷可稽，其於受有期
    徒刑執行完畢五年內，再犯有期徒刑以上之本罪，為累犯，應依刑法第四十七條
    規定加重其刑，並遞加重之。
三、原審因而予以論罪科刑，固非無見。惟查被告持有海洛因伍包，安非他命陸包，
    該裝置海洛因及安非他命之包裝袋共十一個，係被告供犯罪所用之物，應依毒品
    危害防制條例第十九條第一項前段宣告沒收，原判決竟連同毒品依同條例第十八
    條第一項前段宣告沒收銷燬，適用法律自非正確。被告上訴，否認轉讓第一、二
    級毒品，指摘原判決此部分不當，雖無理由，惟原判決此部分既有可議，自應由
    本院將之撤銷改判。爰審酌被告之犯罪動機、目的、素行及其提供毒品予他人施
    用，危害他人之身體健康，暨其持有毒品之數量及犯後態度等一切情狀，量處有
    期徒刑貳年。扣案之海洛因五包（淨重十二點五六公克）、安非他命六包（淨重
    三點四五公克）為第一、二級毒品，有法務部調查局編號000000000號
    鑑定通知書、內政部警政署刑事警察局鑑驗通知書各一件在卷可稽，依毒品危害
    防制條例第十八條第一項前段規定，應沒收銷燬之。裝置前開毒品之包裝袋十一
    個，為供犯罪所用之物，應依同條例第十九條第一項前段宣告沒收。又童國坤身
    上所查獲之第一級毒品海洛因三小包（法務部調查局九十年十月十九日 (９０)
    陸（一）字第九○一七九九七八號鑑定通知書、淨重一點一三公克；偵查卷第一
    ○七頁）及第二級毒品安非他命一小包（台北縣警察局新莊分局初步鑑驗報告單
    、淨重零點六公克；偵查卷第二十五頁），係被告所轉讓之毒品，已如前述，不
    問屬於犯人與否，均應予宣告沒收銷燬之。再扣案之分裝袋一百五十個、電子磅
    秤一個，當係作為分裝上開轉讓予童國坤毒品所用之工具，爰依同法第十九條第
    一項規定宣告沒收。至證人童國坤持有毒品之包裝袋四個、及被告所有吸食器一
    組、現金十萬元及行動電話三支等物，尚難認係供本件犯罪所用或所得之物，爰
    不予宣告沒收，附此敘明。
據上論斷，應依刑事訴訟法第三百六十九條第一項前段、第三百六十四條、第二百九
十九條第一項前段、第三百條，毒品危害防制條例第八條第一項第二款、第十八條第
一項前段、第十九條第一項，刑法第十一條前段、第五十五條、第五十六條、第四十
七條，判決如主文。
本案經檢察官張秋雲到庭執行職務。
中    華    民    國    九十三    年       二       月     十    三     日
                            臺灣高等法院刑事第四庭
                                審判長法  官  蔡  永  昌
                                      法  官  李  英  豪
                                      法  官  陳  榮  和
右正本證明與原本無異。
如不服本判決應於收受送達後十日內向本院提出上訴書狀，未附理由時應於提起上訴
後十日內向本院補具上訴理由書狀（均應按他造人數提出繕本）。
                                      書記官  劉  麗  芬
中    華    民    國    九十三    年       二       月     十    六     日
附錄本案論罪科刑法條全文：
毒品危害防制條例第八條第一、二項：
轉讓第一級毒品者，處一年以上七年以下有期徒刑，得併科新臺幣一百萬元以下罰金
。
轉讓第二級毒品者，處六月以上五年以下有期徒刑，得併科新臺幣七十萬元以下罰金
。
